臺灣高等法院臺中分院刑事裁定　
111年度聲字第1114號
聲  請  人  臺灣高等檢察署臺中檢察分署檢察官     
受  刑  人  蔡銘輝




上列聲請人因受刑人數罪併罰有二裁判以上，聲請定其應執行之
刑（聲請案號：111年度執聲字第488號），本院裁定如下：
    主  文
蔡銘輝因犯如附表所示各罪所處之刑，應執行有期徒刑肆年伍月
，如易科罰金，以新臺幣壹仟元折算壹日。
    理  由
一、聲請意旨略以：受刑人蔡銘輝(下稱受刑人)因犯竊盜等數罪，先後經判決確定如附表，應依刑法第53條、第51條第5款規定，定其應執行之刑，及依刑法第41條第1項、第8項規定，諭知易科罰金之折算標準，爰依刑事訴訟法第477條第1項聲請裁定等語。
二、按數罪併罰，有二裁判以上者，依第51條之規定，定其應執行之刑，刑法第53條定有明文。又數罪併罰，分別宣告其罪之刑，如宣告多數有期徒刑者，於各刑中之最長期以上，各刑合併之刑期以下，定其刑期，但不得逾30年，刑法第51條第5款亦有明文。次按犯最重本刑為5年以下有期徒刑以下之刑之罪，而受6月以下有期徒刑或拘役之宣告者，得以新臺幣1千元、2千元或3千元折算1日，易科罰金。刑法第41條第1項至第4項及第7項之規定，於數罪併罰之數罪均得易科罰金或易服社會勞動，其應執行之刑逾6月者，亦適用之，刑法第41條第1項前段、第8項分別定有明文。再按刑事訴訟法第370條第2項、第3 項，已針對第二審上訴案件之定應執行之刑，明定有不利益變更禁止原則之適用，分屬不同案件之數罪併罰，倘一裁判宣告數罪之刑，曾經定其執行刑，再與其他裁判宣告之刑（或執行之刑）定其執行刑時，在法理上亦應同受此原則之拘束（最高法院103 年度第14次刑事庭會議決議意旨參照）。亦即另定之執行刑，其裁量所定之刑期，不得較重於前定之執行刑加計後裁判宣告之刑（或執行
    之刑）之總和（最高法院104年度台抗字第410號裁定意旨參
    照）。 
三、量刑之輕重，固屬事實審法院得依職權自由裁量之事項，惟並非概無法律上之限制，仍應受比例原則及公平原則之限制。數罪併罰有二裁判以上宣告多數有期徒刑者，依刑法第53條、第51條第5款之規定「於各刑中之最長期以上，各刑合併之刑期以下，定其刑期。但不得逾三十年。」係採「限制加重原則」規範執行刑之法定範圍，為其定刑之外部界限。乃因一律將宣告刑累計執行，刑責恐將偏重而過苛，不符現代刑事政策及刑罰之社會功能，而有必要透過定應執行刑程序，授權法官對被告本身及所犯各罪為總檢視，進行充分而不過度之評價，以妥適調整之。又刑法第57條之規定，係針對個別犯罪之科刑裁量，明定刑罰原則以及尤應審酌之各款事項，以為科刑輕重之標準；至數罪併罰定應執行刑之裁量標準，法無明文，然其裁量仍應兼衡罪責相當及特別預防之刑罰目的，具體審酌整體犯罪過程之各罪關係（例如各行為彼此間之關聯性《數罪間時間、空間、法益之異同性》、所侵害法益之專屬性或同一性、數罪對法益侵害之加重效應等）及罪數所反應行為人人格及犯罪傾向等情狀綜合判斷，為妥適之裁量，仍有比例原則及公平原則之拘束，倘違背此內部界限而濫用其裁量，仍非適法（最高法院104年度台抗字第718號裁定意旨參照）。
四、查受刑人因犯竊盜等數罪，先後經臺灣臺中地方法院及本院
    先後判處如附表所示之刑（本院為犯罪事實最後判決之法院
    ），均經分別確定在案，有各該判決書及臺灣高等法院被告
    前案紀錄表各1份在卷可稽，茲聲請人聲請定其應執行之刑
    ，本院審核認聲請為正當。其所犯如附表編號1至6所示之罪
    ，曾經臺灣臺中地方法院以110年度訴字第1790號判決定應
    執行有期徒刑3年2月確定；所犯如附表編號7至9所示之罪，
    曾經本院於民國111年3月29日以111年度上易字第4號判決定
    應執行有期徒刑1年10月確定。又依最高法院刑事大法庭110
    年度台抗大字第489號裁定意旨，本院已予受刑人表示意見
    之機會，並發函予受刑人請其於收到函文後5日內具狀陳述
    意見，此有本院111年5月16日111中分高刑華111聲1114字第
    4559號函（稿）及送達證書在卷可稽（見本院卷第129至131
    頁），經受刑人表示依前揭函文所示，就臺中地檢111年度
    執字第4361號，應執行期徒刑3年2月及臺中地檢111年度執
    字第4785號，應執行期徒刑1年10月，懇請本院將上開二案
    號及受刑人現今服刑之案號，共同重新裁定，合併定執行刑
    等語，有本院陳述意見調查表在卷可稽（見本院卷第133至1
    34頁）。又於111年5月20日具狀表示，其內容大致與陳述意
    見調查表內容大致相符（見本院卷第137至141頁）。依上開
    說明意旨，本院考量上述定應執行刑之基本原則，及受刑人
    所犯各罪之犯罪態樣（附表編號1至2及附表編號7至9所示為
    罪質相同之竊盜罪，雖間隔約2個半月，然具備相當關聯性
    ）、相互關係、時間間隔、侵犯法益之綜合效果及合併刑罰
    所生痛苦之加乘效果等情，另受刑人目前52歲，應給予復歸
    社會更生機會，兼衡罪責相當、特別預防刑罰目的，就所執
    行刑定其應執行刑及諭知如易科罰金折算標準。　
五、再按刑法第53條及第54條應依刑法第51條第5款至第7款之規
    定，定其應執行之刑者，檢察官始有聲請權，受刑人僅得請
    求檢察官聲請之，刑事訴訟法第477條定有明文。此種裁定
    具實體之效力，本不告不理之原則，法院之裁定應以檢察官
    聲請範圍為限，否則不無未受請求事項予以裁定之違法（最
    高法院108年度台抗字第1239號裁定意旨參照）。故檢察官
    聲請定受刑人之執行刑者，法院僅能於檢察官聲請之範圍內
    依法裁定。倘受刑人尚有其他應合併定執行刑之罪刑者，仍
    應由該管檢察官依上開規定另聲請法院裁定之（最高法院10
    8年度台抗字第701號裁定意旨參照）。本件受刑人於陳述意
    見調查表及具狀表示請求本院就本件聲請合併定執行刑後，
    再就其另所犯之罪（111年度戒執更度字第8號）合併定應執
    行刑等語（見本院卷第133頁、第139頁），惟依上開說明，
    檢察官聲請定應執行之刑者，法院僅能於檢察官聲請範圍內
    依法裁定，不得任意擴張請求範圍，基於不告不理原則，本
    院無從逾越檢察官聲請定應執行刑之聲請範圍而逕為裁定之
    餘地，併予敘明。
六、依刑事訴訟法第477條第1項，刑法第50條第1項前段、第53
    條、第51條第5款、第41條第1項前段、第8項，裁定如主文
    。　
中　　華　　民　　國　　111 　年　　5 　　月　　27　　日
            刑事第六庭　  審判長法　官　張  靜  琪
                                法　官　許  冰  芬
                                法　官　劉  柏  駿
以上正本證明與原本無異。
如不服本裁定，得於收受送達後五日內向本院提出抗告書狀（須
附繕本）。因疫情而遲誤不變期間，得向法院聲請回復原狀。

                                書記官  林  巧  玲
　　　　　
中　　華　　民　　國　　111 　年　　5 　　月　　27　　日
附表：受刑人蔡銘輝定應執行刑案件一覽表
編號  1 2 3 罪名  竊盜 竊盜 詐欺 宣告刑  有期徒刑4月，如易科罰金，以新臺幣1,000元折 算1日（共6罪） 有期徒刑3月，如易科罰金，以新臺幣1,000元折 算1日（共14罪） 有期徒刑3月，如易科罰金，以新臺幣1,000元折 算1日（共8罪） 犯罪日期  ①109年12月7日 ②109年12月28日 ③109年12月29日 ④110年1月5日 ⑤110年1月11日 ⑥110年1月14日 ①109年11月1日 ②109年11月17日 ③109年11月22日 ④109年11月27日 ⑤109年12月28日（共3次） ⑥109年12月29日 ⑦110年1月11日（共2次） ⑧110年1月14日（共3次） ⑨110年1月18日 ①109年11月22日 ②109年11月27日 ③110年1月14日（共3次） ④110年1月18日（共3次）  偵查機關年度案號  臺中地檢110年度偵字第7104號等 臺中地檢110年度偵字第7104號等 臺中地檢110年度偵字第7104號等 最後事實審 法院 臺灣臺中地方法院 臺灣臺中地方法院 臺灣臺中地方法院  案號 110年度訴字第1790號 110年度訴字第1790號 110年度訴字第1790號  判決日期 110年12月20日 110年12月20日 110年12月20日 確定判決 法院 臺灣臺中地方法院 臺灣臺中地方法院 臺灣臺中地方法院  案號 110年度訴字第1790號 110年度訴字第1790號 110年度訴字第1790號  判決確定日期 111年3月22日  111年3月22日 111年3月22日 是否為得易科罰金（易服社會勞動）之案件  得聲請易科罰金、 得聲請易服社會勞動 得聲請易科罰金、 得聲請易服社會勞動 得聲請易科罰金、 得聲請易服社會勞動 備註  臺中地檢111年度執字第4361號     編號1至6曾經定應執行有期徒刑3年2月   
編號             4           5            6 罪名  詐欺 偽造文書 偽造文書 宣告刑  有期徒刑2月，如易科罰金，以新臺幣1,000元折 算1日（共6罪） 有期徒刑4月，如易科罰金，以新臺幣1,000元折 算1日 有期徒刑3月，如易科罰金，以新臺幣1,000元折 算1日 犯罪日期  ①109年11月27日 ②110年1月11日　 ③110年1月18日（共4次） 110年1月11日 110年1月14日 偵查機關年度案號  臺中地檢110年度偵字第7104號等 臺中地檢110年度偵字第7104號等 臺中地檢110年度偵字第7104號等 最後事實審 法院 臺灣臺中地方法院 臺灣臺中地方法院 臺灣臺中地方法院  案號 110年度訴字第1790號 110年度訴字第1790號 110年度訴字第1790號  判決日期 110年12月20日 110年12月20日 110年12月20日 確定判決 法院 臺灣臺中地方法院 臺灣臺中地方法院 臺灣臺中地方法院  案號 110年度訴字第1790號 110年度訴字第1790號 110年度訴字第1790號  判決確定日期 111年3月22日  111年3月22日 111年3月22日 是否為得易科罰金（易服社會勞動）之案件  得聲請易科罰金、 得聲請易服社會勞動 得聲請易科罰金、 得聲請易服社會勞動 得聲請易科罰金、 得聲請易服社會勞動 備註  臺中地檢111年度執字第4361號      編號1至6曾經定應執行有期徒刑3年2月   
編號            7          8            9 罪名  竊盜 竊盜 竊盜 宣告刑  有期徒刑2月，如易科罰金，以新臺幣1,000元折 算1日（共4罪） 有期徒刑3月，如易科罰金，以新臺幣1,000元折 算1日（共12罪） 有期徒刑4月，如易科罰金，以新臺幣1,000元折 算1日（共3罪） 犯罪日期  ①109年11月15日 ②109年11月18日 ③110年1月18日（共2次）（聲請書誤載為至109年11月18日）　 ①109年10月30日（共2次） ②109年11月15日 ③109年11月18日（共2次） ④109年11月23日 ⑤109年11月27日 ⑥109年12月10日 ⑦110年1月5日 ⑧110年1月14日 ⑨110年1月18日（共2次）（聲請書誤載為至110年1月14日） ①109年11月27日 ②109年12月10日（共2次） 偵查機關年度案號  臺中地檢110年度偵字第353號等 臺中地檢110年度偵字第353號等 臺中地檢110年度偵字第353號等 最後事實審 法院 臺灣高等法院臺中分院 臺灣高等法院臺中分院 臺灣高等法院臺中分院  案號 111年度上易字第4號 （聲請書誤載為110年度上易字第4號） 111年度上易字第4號 111年度上易字第4號 （聲請書誤載為110年度上易字第4號）   判決日期 111年3月29日 111年3月29日 111年3月29日 確定判決 法院 臺灣高等法院臺中分院 臺灣高等法院臺中分院 臺灣高等法院臺中分院  案號 111年度上易字第4號 111年度上易字第4號 111年度上易字第4號  判決確定日期 111年3月29日  111年3月29日 111年3月29日 是否為得易科罰金（易服社會勞動）之案件  得聲請易科罰金、 得聲請易服社會勞動 得聲請易科罰金、 得聲請易服社會勞動 得聲請易科罰金、 得聲請易服社會勞動 備註  臺中地檢111年度執字第4785號     編號7至9曾經定應執行有期徒刑1年10月